臺灣高等法院臺中分院刑事判決　　　　 96年度上易字第657號
上　訴　人　臺灣臺中地方法院檢察署檢察官
被　　　告　丙○○
輔　佐　人
即被告之子　乙○○
上列上訴人因被告妨害自由案件，不服臺灣臺中地方法院95年度
易字第3412號，中華民國96年2月14日第一審判決(起訴案號：臺
灣臺中地方法院檢察署95年度偵字第18868號)，提起上訴，本院
判決如下：
    主  文
上訴駁回。
    理  由
一、本案經本院審理結果，認第一審判決認事用法及量刑均無不
    當，應予維持，並引用第一審判決書記載之證據及理由（如
    附件）。
二、檢察官上訴意旨略以：
  (一)按住宅為人類日常居住之場所，公寓亦屬之，公寓樓梯間雖
    僅為供住戶出入通行，然就公寓整體而言，樓梯間亦為公寓
    之一部分，與公寓有密切不可分之關係，故亦屬住宅。本案
    被告未受允許進入公寓樓梯間，妨礙住戶住宅之安寧，核其
    所為自係犯刑法第306條第1項之侵入住宅罪。
  (二)被告貼近上開處所一樓之紗門，往裡面呼喊他人之名字，告
    訴人及家人均告知被告無其所呼喊之人，且紗門視線良好，
    有無何人在屋內，一目了然，被告極易得知其所尋找之人有
    無在屋內，況告訴人及證人鄭兆耕亦均證稱：當時有告訴被
    告，其所欲找尋之邱愛賓已經回去了等語，故在告訴人告以
    邱愛賓已離去時，被告至告訴人之公寓樓梯間的理由即已不
    存在。此時，被告在告訴人要求離去時，仍不離去，顯已違
    法。
  (三)次按所謂附連圍繞之土地，係指附連或圍繞他人住宅或建築
    物之土地，該附連之土地本質上即有保護居家安全之作用。
    本案在上址一樓客廳外即為騎樓，且該騎樓與住宅緊連，騎
    樓旁即是公寓樓梯，上開各部分均緊密相連，無法切割，具
    整體性，是該處騎樓確屬附連圍繞之土地，原審認該處騎樓
    非屬附連圍繞之土地，似有未洽。
三、經查：
  (一)按刑法第306條第1項所稱之「附連圍繞之土地」，係指與住
    宅或建築物相附連圍繞之土地範圍以內之空間而言，例如附
    連圍繞之庭園。是若土地雖附連圍繞於住宅或建築物，而未
    設有圍繞之牆垣、籬笆，或長生植物者，應認居住人並無禁
    止他人進入該土地之意。
  (二)查，被告案發當時係站在告訴人住宅大門（外有鐵製紗窗門
    ）與外側道路間之騎樓內等情，業據證人即被告之女婿邱愛
    賓及告訴人於偵查中證述在卷（見偵查卷第13、21頁）。然
    告訴人住宅所處之公寓係設有上開騎樓之 4層樓建物，而上
    開騎樓與告訴人家人所居住之住宅間，設有可自外上鎖之鐵
    門以隔內外，明顯區隔出住宅建物本體與騎樓，又該騎樓左
    側為隔壁鄰居車庫圍牆（該圍牆高度約至成年男子之肩膀，
    見警卷第13頁之照片），右側為供公寓住戶上下出入所用之
    公用樓梯，前方則為供公眾使用之道路，而該騎樓部分與道
    路間並未有任何阻隔等情，業據原審於判決書中論述甚詳（
    見原審判決書第3頁(二)部分之說明)，是該騎樓雖係附連於告
    訴人之住宅，然並未另設阻隔物以區○○○○道路，揆諸上
    開說明，難認有禁止他人進入該騎樓內之意。
  (三)又公寓樓梯間若設有大門，以區隔公寓內外，則該樓梯間自
    應視為公寓之一部分，非公寓之住戶自不得無故進入該樓梯
    間，以確保居家之安寧，然本案之上開騎樓與道路間並未設
    有任何阻隔物，已詳如上述，檢察官認上開騎樓應視為住宅
    之一部分，容有未洽，併此敘明。
四、原審以不能證明被告犯罪，因而無被告無罪之判決，核無違
    誤，檢察官於本院並未提出不利於被告之證據，猶執前詞指
    摘原判決不當，其上訴無理由，應予駁回。
據上論斷，應依刑事訴訟法第373條、第368條，判決如主文。
本案經檢察官甲○○到庭執行職務。
中　　華　　民　　國　　96　　年　　6　　月　　14　　日
            刑事第十庭    審判長法　官　林　照　明
                                法　官　李　平　勳
                                法　官　蔡  名  曜
上列正本證明與原本無異。
不得上訴。
                                書記官　劉　恒  宏
中　　華　　民　　國　　96　　年　　6　　月　　20　　日
